臺灣桃園地方法院民事裁定
111年度消債職聲免字第61號
聲  請  人  
即  債務人  潘碧連  

代  理  人  蔡佩儒（法扶律師）
上列當事人因消費者債務清理事件聲請免責，本院裁定如下：
    主  文
債務人甲○○應予免責。
    理  由
一、按法院為終止或終結清算程序之裁定確定後，除別有規定外
    ，應以裁定免除債務人之債務，消費者債務清理條例（下稱
    消債條例）第132條定有明文。次按法院裁定開始清算程序
    後，債務人有薪資、執行業務所得或其他固定收入，扣除自
    己及依法應受其扶養者所必要生活費用之數額後仍有餘額，
    而普通債權人之分配總額低於債務人聲請清算前二年間，可
    處分所得扣除自己及依法應受其扶養者所必要生活費用之數
    額者，法院應為不免責之裁定。但債務人證明經普通債權人
    全體同意者，不在此限；債務人有下列各款情形之一者，法
    院應為不免責之裁定。但債務人證明經普通債權人全體同意
    者，不在此限：㈠七年內曾依破產法或本條例規定受免責。㈡
    隱匿、毀損應屬清算財團之財產，或為其他不利於債權人之
    處分。㈢捏造債務或承認不真實之債務。㈣聲請清算前二年內
    ，因消費奢侈商品或服務、賭博或其他投機行為，所支出之
    總額逾該期間可處分所得扣除自己及依法應受其扶養者所必
    要生活費用之半數，或所負債務之總額逾聲請清算時無擔保
    及無優先權債務之半數，而生開始清算之原因。㈤於清算聲
    請前一年內，已有清算之原因，而隱瞞其事實，使他人與之
    為交易致生損害。㈥明知已有清算原因之事實，非基於本人
    之義務，而以特別利於債權人中之一人或數人為目的，提供
    擔保或消滅債務。㈦隱匿、毀棄、偽造或變造帳簿或其他會
    計文件之全部或一部，致其財產之狀況不真確。㈧故意於財
    產及收入狀況說明書為不實之記載，或有其他故意違反本條
    例所定義務之行為，消債條例第133條、第 134條亦定有明
    文。
二、經查：
  ㈠本件聲請人即債務人於民國110年2月1日向本院聲請清算，經
    本院以110年度消債清字第17號裁定自110年6月30日下午5時
    起開始清算，並命司法事務官進行本件清算程序，於程序中
    經司法事務官調查債務人並無財產，並以110年度司執消債
    清第56號裁定終止清算程序確定在案。另債務人每月必要支
    出為18,337元乙情，業經本院依職權調閱上開卷宗核閱無訛
    ，堪予認定。
  ㈡債務人於開始清算程序後，任職於二堂頭米粉湯擔任店員，
    每月平均收入為24,560元（計算式：24,000元＋25,120元）
    有薪資袋照片在卷為憑（司執消債清卷第75至反面頁），以
    聲請人上開收入扣除其每月必要支出18,337元後尚有餘額6,
    223元（計算式：24,560元－18,337元），然聲請人於聲請清
    算前2年即108年2月至110年1月，其於109年11月前因要照顧
    二名未成年子女（102年6月生、106年1月生，清算卷第52、
    54頁），而無法外出工作則無收入，自109年11月起至110年
    1月雖任職於三媽臭臭鍋，惟因係試用期，故每月薪水約9,9
    86元，支出不足部分則由家人支應，其每月並無餘額，有10
    8年度綜合所得稅各類資料清單、出勤表、財產及收入狀況
    報告書、稅務電子閘門財產所得調件明細表在卷為憑（清算
    卷第46、52頁；司執消債清卷第70、105頁），考量聲請人
    之子女確實尚屬年幼，其主張應堪可採。準此，聲請人聲請
    清算前2年已無餘額，縱使全體普通債權人於清算程序中未
    受分配，債務人仍無消債條例第133條所規定不免責事由存
    在。
  ㈢消債條例關於清算程序係以免責主義為原則，不免責為例外
    ，倘債權人主張債務人有消債條例第134條各款所定不免責
    事由，本應由債權人就債務人有合於上開各款要件之事實，
    舉證以實其說。然台北富邦商業銀行股份有限公司雖有表示
    不同意債務人免責，亦有提出聲請人於94至95年間之消費紀
    錄（司執消債清卷第146頁），惟因消債條例第134條第4款
    僅限於聲請清算前二年之期間，故聲請人並無該款所定不免
    責之事由存在。其餘債權人雖亦有表示不同意債務人免責，
    然並未提出債務人具有消債條例第134條各款所定不免責事
    由之相關證據，本院復查無債務人有何消債條例第134條所
    列各款之不免責事由，自難認債務人有何消債條例第134條
    應為不免責裁定之情形。   
三、綜上所述，本件債務人經法院為終止清算程序之裁定確定，
    既無消債條例第133條或第134條各款所定之不應免責情形存
    在，揆諸首揭說明，應以裁定免除債務人之債務，爰裁定如
    主文。　　
中　　華　　民　　國　　111 　年　　7 　　月　　22　　日
                  民事第三庭    法　官　吳佩玲
上列正本證明與原本無異。
如不服本裁定應於送達後10日內向本院提出抗告狀，並應繳納抗
告費新臺幣1,000 元。             
中　　華　　民　　國　　111 　年　　7 　　月　　22　　日
                              書記官　龍明珠